臺灣新竹地方法院刑事判決
                                    111年度金訴字第593號
公  訴  人  臺灣新竹地方檢察署檢察官
被      告  李宗佑



上列被告因違反洗錢防制法等案件，經檢察官提起公訴（111年
度偵字第4853、6253、6257、7527、7886、8988、9431、9854號
），被告於本院準備程序為有罪之陳述，經本院裁定進行簡式審
判程序獨任審理，判決如下：
    主  文
丙○○幫助犯洗錢防制法第十四條第一項之洗錢罪，處有期徒刑肆
月，併科罰金新臺幣參萬元，罰金如易服勞役，以新臺幣壹仟元
折算壹日。
未扣案之犯罪所得新臺幣參仟元沒收，於全部或一部不能沒收或
不宜執行沒收時，追徵其價額。
    事  實
一、丙○○雖預見率爾提供帳戶之存摺、提款卡及網路銀行帳號、
    密碼予不具信賴關係之他人，即等同將帳戶提供予該他人使
    用，而可能幫助該他人所屬犯罪集團從事財產犯罪及掩飾犯
    罪所得之去向，竟仍基於幫助他人犯詐欺取財罪及幫助洗錢
    之不確定故意，於民國110年12月29日某時許，在不詳地點
    ，以不詳方式，將其所申辦之台中商業銀行帳號0000000000
    00號帳戶（下稱台中商銀帳戶）之存摺、提款卡及網路銀行
    帳號、密碼，以新臺幣(下同)3千元之代價，出賣予真實姓
    名及年籍均不詳之詐騙集團成員，而容任該人及所屬之詐騙
    集團使用。嗣該人及所屬之詐騙集團取得丙○○上開帳戶資料
    後，旋共同意圖為自己不法所有，基於詐欺取財之犯意聯絡
    ，於附表各編號所示之時間，以附表各編號所示之方式詐騙
    辛○○、甲○○、乙○○、戊○○、己○○、庚○○、壬○○、丁○○，致辛○○、甲○○、乙○○、戊○○、己○○、庚○○、壬○○、丁○○均陷於錯
    誤，因而分別匯款至丙○○上開台中商銀帳戶如附表各編號存
    入款項方式所示，旋遭提領殆盡。嗣辛○○、甲○○、乙○○、戊○○、己○○、庚○○、壬○○、丁○○發覺受騙並報警處理，始悉上
    情。
二、案經辛○○訴由臺東縣警察局臺東分局、甲○○訴由新北市政府
    警察局中和分局、乙○○訴由新北市政府警察局永和分局、戊○○訴由苗栗縣警察局苗栗分局、臺北市政府警察局大安分局
    、庚○○訴由新竹縣政府警察局新湖分局、壬○○訴由桃園市政
    府警察局龜山分局、丁○○訴由桃園市政府警察局桃園分局報
    請臺灣新竹地方檢察署檢察官偵查起訴。
    理  由
一、本件被告丙○○所犯之罪，均非法定刑為死刑、無期徒刑或
    最輕本刑3 年以上有期徒刑之罪，亦非高等法院管轄第一審
    之案件，而被告於準備程序進行中就被訴事實已為有罪之陳
    述，經本院告知簡式審判程序之旨，並聽取檢察官及被告之
    意見後，本院乃依刑事訴訟法第273 條之1 第1 項規定，裁
    定進行簡式審判程序，合先敘明。
二、訊據被告就前揭幫助犯詐欺取財及幫助犯洗錢防制法第14條
    第1項之犯行，於本院準備及簡式審判程序時均坦承不諱（
    見金訴卷第34-35頁、第38-39頁），復有附表各編號證據欄
    所示之證據在卷可憑，足認被告之自白與事實相符，本件犯
    行至堪認定，應依法論科。
三、論罪科刑：
㈠、核被告所為，係犯刑法第30條第1項前段、洗錢防制法第2條
    第2款、第14條第1項之幫助洗錢罪，及刑法第30條第1項前
    段、第339條第1項之幫助詐欺取財罪。被告以一提供上開台
    中商銀帳戶之行為觸犯幫助詐欺罪、幫助洗錢罪，為想像競
    合犯，應依刑法第55條規定，從一重論以幫助洗錢罪處斷。
㈡、被告係基於幫助之犯意而為洗錢犯行構成要件以外之行為，
    為幫助犯，衡諸其犯罪情節，爰依刑法第30條第2 項規定，
    減輕其刑。又被告於本院準備及審理程序時均就本件犯罪自
    白犯行，應依洗錢防制法第16條第2項規定減輕其刑。被告
    有前開減刑規定之適用，應依刑法第70條遞減之。
四、爰審酌被告不知依循正途以獲取所需財物，竟提供其所申辦
    之帳戶予詐騙集團使用，一方面造成辛○○、甲○○、乙○○、戊○○、己○○、庚○○、壬○○、丁○○蒙受財產損害及面臨求償不便
    ，一方面隱匿詐欺取財犯罪所得之去向，致令國家查緝犯罪
    困難，助長詐欺犯罪風氣，破壞金融交易秩序，所為殊值非
    難；復考量被告犯後態度，兼衡其自承教育程度為高中肄業
    ，案發時為電子工廠員工，未婚，無未成年子女，暨本件犯
    罪動機、手段、被害人數及被害金額等一切情狀，量處如主
    文所示之刑，並就罰金部分諭知易服勞役之折算標準，以示
    懲儆。
五、按犯第14條之罪，其所移轉、變更、掩飾、隱匿、收受、取
    得、持有、使用之財物或財產上利益，沒收之，洗錢防制法
    第18條第1項前段固有明文，然被告非實際上提款之人，無
    掩飾隱匿詐欺贓款之犯行，其犯罪態樣與實行犯罪之正犯有
    異，而無上開規定之適用，先予敘明。查被告因出賣本件帳
    戶而取得3千元報酬，業據其於本院審理時自承在卷（見金
    訴卷第34-35頁），應依刑法第38條之1 第1 項之規定宣告
    沒收，於全部或一部不能沒收或不宜執行沒收時，依同條第
    3 項之規定，追徵其價額。至被告交予他人之帳戶存摺及提
    款卡，雖均係供本案詐欺取財犯罪所用之物，惟未經扣案，
    復無證據證明該等物品現仍存在，且存摺及提款卡均非屬違
    禁物，又易於掛失補辦，不具刑法上之重要性，爰依刑法第
    38條之2第2項規定，均不予宣告沒收，附此敘明。
六、檢察官以111年度偵字第14916號移送併辦意旨書，認其移送
    併案審理之犯罪事實，與本案審理之犯罪事實，屬裁判上一
    罪關係，據此移送本院併案審理。惟檢察官係於本案111年1
    2月6日言詞辯論終結後，始於111年12月14日移送併辦，有
    審判筆錄及本院收狀戳章可憑，是上開移送併辦範圍屬本院
    未及審酌之範圍，自應退由檢察官另為適法之處理，附此敘
    明。　　　
據上論斷，應依刑事訴訟法第273 條之1 第1 項、第299 條第1
項前段，判決如主文。
本案經檢察官陳榮林提起公訴，檢察官馮品捷到庭執行職務。
中    華    民    國   111    年    12     月   16    日
                  刑事第六庭  法  官  林涵雯
以上正本證明與原本無異。
如不服本判決應於收受本判決後20日內向本院提出上訴書狀，上
訴書狀應敘述具體理由。上訴書狀未敘述上訴理由者，應於上訴
期間屆滿後20日內補提理由書狀於本院(均須按他造當事人之人
數附繕本 )「切勿逕送上級法院」。 
中　　華　　民　　國　　111 　年　　12　　月　　16　　日
                              書記官  林汶潔
附錄本案論罪科刑法條：
洗錢防制法第2條
本法所稱洗錢，指下列行為：
一、意圖掩飾或隱匿特定犯罪所得來源，或使他人逃避刑事追訴
    ，而移轉或變更特定犯罪所得。
二、掩飾或隱匿特定犯罪所得之本質、來源、去向、所在、所有
    權、處分權或其他權益者。
三、收受、持有或使用他人之特定犯罪所得。
洗錢防制法第14條
有第二條各款所列洗錢行為者，處七年以下有期徒刑，併科新臺
幣五百萬元以下罰金。
前項之未遂犯罰之。
前二項情形，不得科以超過其特定犯罪所定最重本刑之刑。
附表：
編號 被害人 詐騙時間及方式 存入款項方式         證據 1 辛○○（提告）  於110年12月23日某時許，先後以交友網站JD暱稱「崔忠敬」、通訊軟體LINE與辛○○聯絡，佯稱可投資港幣獲利云云，致辛○○陷於錯誤。 辛○○於110年12月30日12時28分許，以網路銀行轉帳新臺幣(下同)2萬4000元至被告上開帳戶內。  ①辛○○於警詢中之證述(偵4853卷第8-8頁反面)。 ②內政部警政署反詐騙諮詢專線紀錄表、臺中市政府警察局太平分局太平派出所受理詐騙帳戶通報警示簡便格式表、金融機構聯防機制通報單、受(處)理案件證明單、受理各類案件紀錄表(偵4853卷第9、12頁、第14頁反面、第17-17頁反面)。 ③辛○○之玉山銀行 存摺封面及內頁影本、帳戶交易明細、(偵4853卷第18-20頁)。 ④網路銀行交易畫面截圖、通訊軟體LINE對話紀錄截圖(偵4853卷第22-25頁)。 ⑤台中商業銀行總行111年1月27日中業執字第1110003259號函暨所檢附之被告帳戶資料及交易明細(偵4853卷第27-49頁)。 2 甲○○（提告）  111年11月初，先後以交友軟體「Paktor」暱稱「曾凱綸」及通訊軟體LINE暱稱「Kevin Zeng」、「財務 李」與甲○○聯絡，要求鍾郁萍加入博弈平台幫忙下注匯款云云，致鍾郁萍陷於錯誤。 鍾郁萍於111年1月3日10時30分許，在雲林縣○○市○○路00號土地銀行斗六分行，臨櫃匯款5萬元至被告上開帳戶內。  ①鍾郁萍於警詢中之證述(偵6253卷第7-9頁)。 ②台中商業銀行總行111年1月25日中業執字第1110002957號函暨所檢附之被告帳戶資料及交易明細(偵6253卷第10-20頁)。 ③內政部警政署反詐騙諮詢專線紀錄表、雲林縣政府警察局斗六分局斗六派出所受理詐騙帳戶通報警示簡便格式表、金融機構聯防機制通報單(偵6253卷第21-23頁)。 ④鍾郁萍之臺灣土地銀行匯款申請書影本(偵6253卷第24頁)。 ⑤通訊軟體LINE對話紀錄截圖(偵6253卷第26-28頁)。 3 乙○○（提告） 110年12月28日21時20分許，以通訊軟體LINE暱稱「陳林夕」與乙○○聯絡，佯稱可註冊網路商店投資網拍獲利云云，致乙○○陷於錯誤，依指示匯款。 111年1月3日11時37分許，以臺灣PAY網路匯款1萬1,000元至被告上開帳戶內。  ①乙○○於警詢中之證述(偵6257卷第6-11頁)。 ②被告之台中商銀帳戶資料及交易明細(偵6257卷第19-28頁)。 ③內政部警政署反詐騙諮詢專線紀錄表、屏東縣政府警察局里港分局大平派出所受理詐騙帳戶通報警示簡便格式表、金融機構聯防機制通報單、受理各類案件紀錄表、受(處)理案件證明單(偵6257卷第29、42、76-77頁)。 ④通訊軟體LINE對話紀錄截圖、臺灣PAY交易畫面截圖(偵6257卷第53-62、65頁)。 4 戊○○（提告） 110年11月15日10時19分許前，先後以交友軟體APP「BEE TAIK」暱稱「陳銘洋」及通訊軟體LINE與戊○○聯絡，佯稱可加入摩根大通獲利云云，致戊○○陷於錯誤。 戊○○ ①於110年12月31日9時10分許，以自動櫃員機轉帳3萬元至被告上開帳戶內。  ①戊○○於警詢中之證述(偵7527卷第3-7頁)。 ②被告之台中商銀帳戶資料及交易明細(偵9527卷第14-20頁)。 ③高雄市政府警察局前鎮分局一心路派出所陳報單、受(處)理案件證明單、受理各類案件紀錄表、內政部反詐騙諮詢專線紀錄表、受理詐騙帳戶通報警示簡便格式表、金融機構聯防機制通報單(偵7527卷第21-26頁)。 ④自動櫃員機交易明細4紙(偵7527卷第30頁)。 ⑤摩根大通網站對話紀錄截圖(偵7527卷第38-42頁)。    ②110年12月31日9時11分許，以自動櫃員機轉帳3萬元至被告上開帳戶內。      ③110年12月31日9時13分許，以自動櫃員機轉帳3萬元至被告上開帳戶內。      ④110年12月31日9時14分許，以自動櫃員機轉帳2萬元至被告上開帳戶內。   5 己○○ 110年11月上旬，由詐騙集團成員以臉書暱稱「Chen Jia Hao」及通訊軟體LINE暱稱「遇見 」與己○○聯絡，佯稱要到台灣置產，欲匯款至己○○帳戶請其幫忙購屋，但匯款前須先繳交手續費云云，致己○○陷於錯誤。 己○○於111年1月3日9時52分許，以網路銀行轉帳9萬元至被告上開帳戶內。  ①己○○於警詢中之證述(偵7886卷第5-5頁反面)。 ②被告之台中商銀帳戶資料及交易明細(偵7886卷第7-19頁)。 ③內政部警政署反詐騙諮詢專線紀錄表、桃園市政府警察局中壢分局青埔派出所受理詐騙帳戶通報警示簡便格式表、金融機構聯防機制通報單、受理各類案件紀錄表、受(處)理案件證明單(偵7886卷第20-22、24-25頁)。 ④網路銀行交易畫面截圖(偵7886卷第23頁)。 6 庚○○（提告） 110年12月下旬，先後以交友軟體「SweetRing」暱稱「啊楠」及通訊軟體LINE暱稱「Lucky Lottery」與庚○○聯絡，佯稱可註冊網站玩遊戲獲利云云，致庚○○陷於錯誤。 庚○○於111年1月3日11時6分許，以網路銀行轉帳1萬元至被告上開帳戶內。  ①庚○○於警詢中之證述(偵8988卷第23-24頁反面)。 ②台中商業銀行總行111年3月9日中業執字第1110007027號函暨所檢附之被告帳戶資料及交易明細(偵8988卷第10-20頁)。 ③桃園市政府警察局龜山分局大埔派出所受理各類案件紀錄表、內政部警政署反詐騙諮詢專線紀錄表、受理詐騙帳戶通報警示簡便格式表、金融機構聯防機制通報單、受(處)理案件證明單(偵8988卷第22、26-27、30頁)。 ④網路銀行往來明細截圖、通訊軟體LINE對話紀錄截圖(偵8988卷第37、42-43頁)。 7 壬○○（提告） 110年10月中旬，以通訊軟體LINE暱稱「陳怡穎」、「客服中心(財務部)」與壬○○聯絡，佯稱可加入BTC投資網站投資，保證獲利云筠，致壬○○陷於錯誤。 壬○○於111年1月3日11時48分許，在新北市○○區○○路000號合作金庫商業銀行鶯歌分行，臨櫃匯款10萬元至被告上開帳戶內。  ①壬○○於警詢中之證述(偵9431卷第13-16頁反面)。 ②合作金庫商業銀行匯款申請書代收入傳票(偵9431卷第20頁)。 ③內政部警政署反詐騙諮詢專線紀錄表、新北市政府警察局三峽分局湖山派出所受理詐騙帳戶通報警示簡便格式表、金融機構聯防機制通報單(偵9431卷第23、25-1、32頁)。 ④通訊軟體LINE對話紀錄截圖(偵9431卷第35-49頁反面　)。 ⑤台中商業銀行總行111年3月9日中業執字第1110007024號函暨所檢附之被告帳戶資料及交易明細(偵9431卷第50-60頁)。 8 丁○○（提告） 110年12月26日22時13分許，先後以網路及通訊軟體LINE暱稱「Lucky Lottery」與丁○○聯絡，佯稱可加入「國際福彩娛樂城」網站玩遊戲獲利云云，致丁○○陷於錯誤。 丁○○於110年12月30日12時20分許，以網路銀行轉帳2萬6000元至被告上開台中商銀帳戶內。  ①丁○○於警詢中之證述(偵9854卷第7-8頁反面)。 ②被告之台中商銀帳戶資料及交易明細(偵9854卷第10-18頁)。 ③臺南市政府警察局永康分局大橋派出所受理詐騙帳戶通報警示簡便格式表、金融機構聯防機制通報單(偵9854卷第21-20頁)。 ④通訊軟體LINE對話紀錄截圖、網路銀行交易畫面截圖(偵9854卷第21-22頁反面、第24頁反面)。